臺灣臺北地方法院刑事判決　　　　　　　　　　　　　九十三年度易字第八九五號
　　公　訴　人　臺灣臺北地方法院檢察署檢察官
　　被　　　告　甲○○
右列被告因詐欺案件，經檢察官提起公訴（九十三年度偵字第八三七九號）及移送併
辦（九十三年度偵字第一三○七五號），本院判決如左：
    主  文
甲○○幫助連續意圖為自己不法之所有，以詐術使人將本人之物交付，累犯，處有期
徒刑肆月，如易科罰金，以參佰元折算壹日。
    事  實
一、甲○○前於民國八十七年間因犯過失傷害案件，經本院以八十八年度交易字第八
    ○號、八十八年度交易字第一○三號分別判處有期徒刑四月及六月確定在案，又
    因犯毒品危害防制條例案件，經臺灣桃園地方法院以八十九年訴字第一號分別判
    處有期徒刑八月、六月，並定其應執行刑為有期徒刑一年，經臺灣高等法院以八
    十九年上訴字第一七七三號駁回上訴確定，並經臺灣高等法院以九十年度聲字第
    九三七號裁定上開過失傷害、毒品等案件應執行有期刑一年八月，於九十一年五
    月三日縮刑假釋出監，刑期已於九十一年六月十一日屆滿，且未經撤銷假釋，以
    已執行完畢論。
二、詎甲○○仍不知悔改，明知金融機構存摺帳戶為個人信用之表徵，且任何人只要
    有些許之款項，均可自行到金融機構申請開立帳戶，並預見將自己所有之存摺帳
    戶、印鑑章及金融卡等售予他人使用，有幫助他人為財產犯罪之虞，竟於民國九
    十二年六月底某日，因一時生活困頓，見中國時報上所刊登之收購銀行存摺廣告
    有利可圖，乃基於幫助他人遂行連續詐欺取財之不確定犯意，以電話與某自稱「
    陳先生」之真實姓名年籍不詳男子聯絡，同意由上揭「陳先生」以每戶新台幣（
    下同）一千元，向甲○○價購以其名義開立之銀行帳戶存摺、印鑑及金融卡，經
    議定後，甲○○旋依上揭「陳先生」之需求及指定，接續於九十二年六月三十日
    至同年七月三日，分別在附表編號１至７所示七家金融機構，以自己名義，開設
    各該編號所示帳戶，先後在臺北縣板橋電信局旁真鍋咖啡店、臺北市○○○路住
    所等處，將上揭七個銀行帳戶之存摺、印鑑及金融卡等販售與「陳先生」，並收
    取價金七千元。嗣同年七月初，如附表編號一、四所示之彰化商業銀行東台北分
    行、遠東商業銀行逸仙分行等二個甲○○之帳戶，為人經網路以三千元至五千元
    之代價轉售予李水河（另案經臺灣臺南地方法院九十三年度訴字第五八六號判處
    有期徒刑五月確定在案），李水河明知偽鈔交易嚴重影響社會金融秩序，且其並
    未持有任何新台幣偽鈔，竟基於連續意圖為自己不法所有之概括犯意，佯稱可以
    一份新台幣真鈔換取三份新台幣偽鈔之比例，誘使林政永、陳俊賓陷於錯誤，各
    自將價購偽鈔之款項十萬零十元、一萬零七元匯至如附表編號１所示甲○○帳戶
    ，嗣李水河以購得之甲○○金融卡提領林政永所匯款項九萬元，另林政永所匯餘
    款一萬零七十五元，則由姓名年籍不詳之成年男子，以電話轉帳方式，轉帳至如
    附表編號４所示甲○○帳戶，惟林政永並未收到新台幣偽鈔，且無法再與李水河
    取聯繫，林政永始知受騙。另如附表編號７所示甲○○帳戶，則由「陳先生」轉
    售予某不詳詐欺犯罪集團，作為電話詐財收取款項之用，於同年八月二十一日十
    二時許，有陳慧儀接獲某犯罪集團其中一名自稱為其友人之女子來電告知需錢孔
    急，使陳慧儀陷於錯誤，將二萬五千元轉帳匯入甲○○所開如附表編號７所示之
    台新國際商業銀行台北分行帳內，前開匯款由該犯罪集團人員以金融卡將款項領
    出，甲○○以此方式幫助他人以詐術取得他人財物，迨因陳慧儀查證後知悉受騙
    ，而報警循線查獲上情。
三、案經臺灣臺南地方法院檢察署檢察官簽分呈請臺灣高等法院檢察署檢察長令轉臺
    灣臺北地方法院檢察署檢察官署偵查起訴及移送併辦審理。
    理  由
一、訊據被告甲○○對於右揭時、地，將前述七個帳戶之存摺、提款卡、印鑑章，以
    七千元之代價，出售予「陳先生」等事實坦承不諱，復有彰化銀行東台北分行0
    00000000000號帳戶之業務往來申請書、印鑑卡暨顧客資料卡影本、
    上開帳戶九十二年六月三十日至同年七月八日交易查詢明細表影本、遠東國際商
    業銀行台北逸仙分行九十三年二月十六日（九三）遠銀逸字第二號函暨所附帳戶
    客戶基本資料查詢表、印鑑簡卡、往來明細分戶帳影本、聯邦商業銀行台北分行
    九十三年三月九日（九三）聯台北字第○○四四號函暨所附帳戶申請書、存款印
    鑑卡、客戶基本資料表、查詢表、明細分類帳影本、臺灣中小企業銀行九十三年
    三月十一日九三東北字第五○四五二號函暨所附帳戶印鑑卡、甲○○
    、帳戶往來明細表影本、華南商業銀行中崙分行九十三年三月十二日（九三）華
    崙字第九三○○四九函暨所附印鑑卡、甲○○
    、富邦商業銀行九十三年三月十七日（九三）富銀作業字第○○六九二號函暨所
    附帳戶開戶基本資料、印鑑卡、帳戶存提交易明細表影本、台新國際商業銀行九
    十三年六月十日台北作集字第九三○四九八號函暨所附ＡＴＭ交易明細、台新國
    際商業銀行九十二年九月十八日台新作集字第九二四六五八號函暨所附個人基本
    資料查詢、台幣存款歷史交易明細查詢各一件等件附卷可稽，並經共犯李水河於
    偵查中供承透過網路購得被告所開設之彰化商業銀行東台北分行、遠東商業銀行
    逸仙分行帳戶，做為販售偽鈔詐欺交易之相關事實經過在卷，復據被害人陳慧儀
    於警訊時指述前揭被害情節甚詳在卷。
二、雖被告矢口否認有何幫助連續詐欺犯行，辯稱：不知道帳戶被拿去作為詐騙之用
    云云。惟按在金融機構開立帳戶，請領存摺及金融卡使用，係針對個人身分之社
    會信用而予以資金流通，具有強烈之屬人性格，而金融帳戶作為個人理財之工具
    ，申請開設並無任何特殊之限制，一般民眾皆得以存入最低開戶金額之方式申請
    取得，且同一人均得在不同之金融機構申請數個存款帳戶使用，乃眾所週知之事
    實。依一般人之社會經驗，若遇陌生人捨以自己名義申請帳戶，反以高價向不特
    定人蒐集他人之金融帳戶使用，乃甚為怪異且不划算之事，衡情提供帳戶者對於
    該等帳戶是否係供合法使用，絕無不起疑心之理，本件被告對「陳先生」之真實
    姓名及年籍資料，毫無所悉，而「陳先生」竟願以每個帳戶一千元之代價向其收
    購共七個帳戶使用，顯然有不欲人知之隱情。況近來詐欺犯罪集團犯案猖獗，利
    用帳戶掩飾、隱匿詐財贓款之事，迭有所聞，被告對此應無不知之理，其對於「
    陳先生」、李水河或其他犯罪集團人員，可能利用其所出售帳戶掩飾或隱匿因犯
    罪所得之財物（即被害人轉帳匯入之款項），使偵查機關不易偵查，事前應足以
    預見，因貪圖出售帳戶之高額不正利益，而將帳戶之印鑑章、存摺、金融卡出售
    給該自稱「陳先生」者使用，顯有容認發生之本意，是以被告有幫助該姓名年籍
    不詳之「陳先生」或其他犯罪集團人員利用其所提供上開帳戶連續詐欺取財之不
    確定故意甚明。被告辯稱不知提供帳戶相關證件予他人後，系爭七個帳戶遭作為
    連續詐取財物犯罪之用云云，與社會常情相違，亦難採信。本件事證已明，被告
    犯行洵堪認定。
三、按刑法上之幫助犯，係對於犯罪與正犯有共同之認識，而以幫助之意思，對於正
    犯資以助力，而未參與實施犯罪行為者而言。如未參與實施犯罪構成要件之行為
    ，且係出於幫助之意思，提供助力，即屬幫助犯，而非共犯正犯。正犯李水河先
    後二次詐騙犯行，時間緊接，方法相同，觸犯構成要件相同之罪，顯係基於概括
    犯意為之，為連續犯。本件被告基於幫助之犯意，提供如附表所示帳戶相關證件
    ，為他人之連續詐欺取財犯行提供助力，是核被告所為，係犯刑法第三百三十九
    條第一項之幫助連續詐欺取財罪。又被告基於同一出售帳戶牟利之犯意，接續於
    四日內出售交付七個帳戶，在時間及空間上均具有密切之關連性，且係侵害同一
    法益，無非係欲達同一幫助犯行之接續動作，在主觀上顯係基於一貫之犯意，核
    屬接續犯之性質，仍僅應評價為一個幫助連續詐欺取財罪。被告提供帳戶幫助李
    水河及該詐騙陳慧儀之犯罪集團掩飾、藏匿犯罪所得款項，為從犯。又被告出售
    如附表編號７甲○○帳戶部分幫助詐欺犯罪集團騙取陳慧儀匯款部分，起訴意旨
    雖未論及，但與起訴書所指犯行為實質上一罪關係，應為起訴效力所及，並經公
    訴人移送併辦，本院自應併予審判，併此敘明。又被告前於八十七年間因犯過失
    傷害案件，經本院以八十八年度交易字第八○號、八十八年度交易字第一○三號
    分別判處有期徒刑四月及六月確定在案，又因犯毒品危害防制條例案件，經臺灣
    桃園地方法院以八十九年訴字第一號分別判處有期徒刑八月、六月，並定其應執
    行刑為有期徒刑一年，經臺灣高等法院以八十九年上訴字第一七七三號駁回上訴
    確定，並經臺灣高等法院以九十年度聲字第九三七號裁定上開過失傷害、毒品等
    案件應執行有期刑一年八月，於九十一年五月三日縮刑假釋出監，刑期已於九十
    一年六月十一日屆滿，且未經撤銷假釋，以已執行完畢論，此有臺灣高等法院被
    告全國前案紀錄表在卷可稽，其前受有期徒刑執行完畢，於五年以內再犯本件最
    重本刑為有期徒刑以上之罪，為累犯，應依刑法第四十七條之規定加重其刑。另
    被告係以幫助犯罪之意思而為本件犯行，所為核係連續詐欺取財罪之幫助犯，爰
    依正犯之刑減輕之。爰審酌被告因一時缺錢花用即提供帳戶予犯罪集團掩飾隱匿
    他人從事犯罪活動，所為已影響社會正常交易安全，增加被害人尋求救濟之困難
    ，並使犯罪之追查趨於複雜暨使不法詐欺集團得以順利掩飾其常業詐欺所得之財
    物，及犯罪後否認犯行，態度不佳等一切情狀，宣告如主文所示之刑，並諭知易
    科罰金之折算標準。
據上論斷，應依刑事訴訟法第二百九十九條第一項前段、刑法第五十六條、第三百三
十九條第一項、第四十七條、第三十條、第四十一條第一項前段，罰金罰鍰提高標準
條例第一條前段、第二條，判決如主文。
本案經檢察官呂朝章到庭執行職務
中　　　華　　　民　　　國　　九十三　　年　　　九　　　月　　二十三　　日
                                  臺灣臺北地方法院刑事第十三庭
                                      審判長法  官  朱瑞娟
                                            法  官  吳佳薇
                                            法  官  陳慧萍
右正本證明與原本無異。
如不服本判決，應於判決送達後十日內向本院提出上訴狀（應抄附繕本）。告訴人或
被害人如對於本判決不服者，應具備理由請求檢察官上訴，其上訴期間之計算係以檢
察官收受判決正本之日期為準。
                                            書記官  何適熹
中　　　華　　　民　　　國　　九十三　　年　　　九　　　月　　　三十　　日
附錄本案論罪科刑法條：
刑法第三百三十九條：
意圖為自己或第三人不法之所有，以詐術使人將本人或第三人之物交付者，處五年以
下有期徒刑、拘役或科或併科一千元以下罰金。
以前項方法得財產上不法之利益或使第三人得之者，亦同。
前二項之未遂犯罰之。
